臺灣高雄地方法院刑事判決
111年度簡上字第197號
上  訴  人  
即  被  告  陳國益




上列上訴人即被告因家庭暴力之傷害案件，不服本院高雄簡易庭
中華民國111年5月6日111年度簡字第515號第一審簡易判決（聲
請簡易判決處刑書案號：111年度偵字第1441號），提起上訴，
本院管轄之第二審合議庭判決如下：
    主  文
上訴駁回。
    犯罪事實
一、乙○○為陳金龍、甲○○之父，其等間具有家庭暴力防治法第3
    條第3款之家庭成員關係。乙○○於民國110年8月22日0時13分
    許，在高雄市○○區○○○街000巷0號住處，因陳金龍、甲○○（
    所涉傷害直系血親尊親屬犯行部分，業經原審判刑確定）不
    滿乙○○無故毆打其等之母，先由陳金龍丟擲酒瓶砸中乙○○之
    前額，甲○○亦衝向前欲毆打乙○○，卻不慎滑跤，乙○○見狀即
    基於傷害之犯意，徒手揮拳擊中甲○○之鼻樑，致甲○○受有鼻
    中膈彎曲之傷害；隨後，乙○○與甲○○互毆，致甲○○受有左顳
    部擦傷（0.5×0.5公分）、左小腿擦傷（0.1×0.1公分）、左
    足背擦傷（3×1公分）、右小腿擦傷（0.1×0.1公分）之傷害
    。　　　　　
二、案經甲○○訴由高雄市政府警察局鳳山分局報請臺灣高雄地方
    檢察署檢察官偵查後聲請簡易判決處刑。 
　　理  由
壹、證據能力
一、按被告以外之人於審判外之言詞或書面陳述，除法律有規定
    者外，不得作為證據。又被告以外之人於審判外之陳述，雖
    不符刑事訴訟法第159條之1至第159條之4之規定，但經當事
    人於審判程序同意作為證據，法院審酌該言詞陳述或書面陳
    述做成時之情況，認為適當者，亦得為證據；而當事人、代
    理人或辯護人於法院調查時，知有該等不符合同法第159條
    之1至第159條之4之不得為證據之情形，而未於言詞辯論終
    結前聲明異議者，視為有前項之同意。刑事訴訟法第159條
    第1項、第159條之5分別定有明文。查本判決所引用被告以
    外之人於審判外之陳述，當事人於準備程序中均就證據能力
    表示沒有意見（見簡上卷第47頁），且迄至言詞辯論終結前
    均未聲明異議，本院審酌上開證據資料製作時之情況，尚無
    違法不當及證明力明顯過低之瑕疵，亦認為以之作為證據應
    屬適當，依刑事訴訟法第159條之5第2項規定，認前揭證據
    資料均有證據能力。
二、至於本判決其餘所引用為證據之非供述證據，均與本案事實
    具有關聯性，復非實施刑事訴訟程序之公務員違背法定程序
    所取得，依刑事訴訟法第158條之4之反面解釋，均有證據能
    力。
貳、認定犯罪事實所憑之證據及理由
一、訊據被告乙○○固坦承有於上開時間，與告訴人甲○○同在上開
    住處，惟否認有何傷害犯行，辯稱：我沒有打告訴人，我是
    被他們兩兄弟打，我被陳金龍拿酒瓶砸後腦勺就受傷了，怎
    麼打告訴人，告訴人的傷是他自己工作受傷的等語。經查：
  ㈠上揭犯罪事實，業據證人即告訴人於警詢中證稱：我於110年
    8月22日0時13分許，在高雄市○○區○○○街000巷0號住處與被
    告發生衝突，被告徒手毆打我頭部、鼻子及把我壓在地上，
    造成我左顳部擦傷、左小腿擦傷、左足背擦傷、右小腿擦傷
    。因為被告長期會對我母親辱罵，前幾天聽我媽說被告要她
    去買飯，她沒去，就遭被告毆打，這幾天看被告回家就一直
    糟蹋我媽，就找被告詢問當時的情形，大家講一講就起衝突
    ，然後被告就動手要打我等語（見警卷第15至16頁）。及於
    偵查中證稱：我與被告是互毆，是被告先動手，我衝向前時
    滑一跤，被告就先揍我鼻子，我記得我有揮拳，最後有知覺
    時我是被被告壓在地上打等語甚詳（見偵卷第34至35頁）。
    核與證人陳金龍於偵訊時證稱：因為被告打我媽，所以那天
    晚上我們就叫他回家來問，一言不合之下就衝動拿酒瓶來丟
    他，我先拿酒瓶丟被告，然後被告跟告訴人兩個就打起來，
    他們兩個互毆，糾纏在一起等語相符（見警卷第12頁；偵卷
    第34至35頁）。又被告亦於偵訊中自承：我叫我太太去買便
    當，她回我你不會自己去買，我揮她的臉而已等語；另於本
    院審理中自陳：告訴人突然衝出來從我眼睛打下去，結果踢
    到桌子倒下去等語（見偵卷第35至36頁；簡上卷第76頁）。
    互核上開證人證述與被告供述，可認本案係因被告毆打其配
    偶即告訴人之母親，致告訴人不滿而與被告發生衝突，告訴
    人於衝向被告之過程中滑倒，被告有徒手揮拳擊中告訴人之
    鼻樑，並與告訴人互毆之事實無訛。
  ㈡復參以告訴人案發後隨即於同日1時25分許，經警為家庭暴力
    通報，告訴人就案發經過陳述略以：被告因買飯問題毆打妻
    子，告訴人返家得知狀況，與被告對質起口角，進而互毆受
    傷等語。繼於同日1時35分許，前往杏和醫院驗傷，主訴係
    因父親長期毆打母，與哥哥勸合，一言不和發生衝突等語；
    經檢查受有左顳部擦傷（0.5×0.5公分）、左小腿擦傷（0.1
    ×0.1公分）、左足背擦傷（3×1公分）、右小腿擦傷（0.1×0
    .1公分）等傷害。再於翌日即同年月23日，至杏和醫院急診
    治療，經診斷受有鼻中膈彎曲之傷害等情，有杏和醫院110
    年8月22日受理家庭暴力事件驗傷診斷書、家庭暴力通報表
    、杏和醫院110年8月23日診斷證明書等件在卷可稽（見警卷
    第23至24、27至31頁；偵卷第37頁）。審酌告訴人於案發後
    立即經警為家庭暴力通報並至醫院驗傷，與前揭證述遭被告
    毆打之時間密接；通報及驗傷時均有說明係因被告毆打母親
    而發生衝突、互毆受傷；且受傷部位、傷勢情形亦與前揭證
    述遭被告毆打之情節吻合，足徵告訴人證稱遭被告傷害等語
    ，應屬信實。則被告有於上開時間、地點，徒手揮拳擊中告
    訴人之鼻樑、與告訴人互毆，致告訴人受有如犯罪事實欄所
    載之傷害等情，已堪認定，被告空言抗辯並未毆打告訴人、
    告訴人所受傷勢非其造成等語，委無足採。
  ㈢至被告雖辯稱：我被陳金龍拿酒瓶砸後腦勺就受傷了，怎麼
    打告訴人等語。惟觀諸被告於本院審理中自陳：當天告訴人
    會停手是因為我跑到馬路去報警等語（見簡上字卷第75頁）
    ；及被告於案發後之同日1時18分許，前往國軍高雄總醫院
    驗傷，經檢查受有右側頭皮腫痛（約3×4公分）、後頸部擦
    傷（約2×2公分）及右下肢擦傷（約2×2公分）等傷害，有國
    軍高雄總醫院受理家庭暴力事件驗傷診斷書可證（見警卷第
    25至26頁），足見被告於案發後尚能自行報警，所受傷勢亦
    難謂已使其失去攻擊告訴人之能力，則被告所辯無力毆打告
    訴人之詞，尚難採信。 
二、綜上所述，本案事證明確，被告所辯核屬事後卸責之詞，不
    足採信，被告上開傷害犯行，洵堪認定，應予依法論科。
參、論罪及駁回上訴之理由
一、按家庭暴力，指家庭成員間實施身體、精神或經濟上之騷擾
    、控制、脅迫或其他不法侵害之行為；家庭暴力罪，指家庭
    成員間故意實施家庭暴力行為而成立其他法律所規定之犯罪
    ，家庭暴力防治法第2條第1款、第2款分別定有明文。查被
    告與告訴人為父子，有全戶戶籍資料、個人戶籍資料查詢結
    果附卷可佐（見簡字卷第17至18、21頁），故被告與告訴人
    間具有家庭暴力防治法第3條第3款所定之家庭成員關係，其
    毆打告訴人之行為，核屬實施身體上不法侵害之傷害行為，
    該當家庭暴力防治法第2條第1款之家庭暴力，惟因家庭暴力
    防治法對於傷害罪並無科處刑罰之規定，故應依刑法之規定
    論罪科刑。
二、是核被告所為，係犯刑法第277條第1項之傷害罪。被告於上
    開時、地，徒手揮拳擊中告訴人之鼻樑、與告訴人互毆之行
    為，係於密切接近之時間、地點接續實施，並侵害同一身體
    法益，各行為間之獨立性極為薄弱，依一般社會健全觀念，
    難以強行分開，在刑法評價上應屬接續犯，而論以一傷害罪
    （原審判決雖未敘明被告上揭犯行屬接續犯之意旨，然不影
    響判決結果，應予補充）。
三、原審認被告上開犯行事證明確，援引刑事訴訟法第449條第1
    項前段、第3項、第454條第2項，刑法第277條第1項、第41
    條第1項前段，刑法施行法第1條之1第1項，並審酌被告與告
    訴人為父子，均為智識正常之成年人，被告未能克制情緒，
    而徒手毆打告訴人，致告訴人受有如犯罪事實欄所載之傷勢
    ，所為應予非難；復考量被告否認犯行之犯後態度，及告訴
    人有意願與被告調解，然被告並無調解意願，致迄今未能成
    立調解、適度賠償對方所受之損害（見簡字卷第23頁）；兼
    衡被告於警詢自述之智識程度、家庭經濟狀況（見警卷第3
    頁），暨本件犯罪動機、手段、情節、告訴人所受傷勢程度
    、被告如臺灣高等法院被告前案紀錄表所示之前科素行等一
    切情狀，以簡易判決就被告所犯上開之罪量處拘役35日，並
    諭知易科罰金之折算標準，其認事用法皆無違誤，量刑亦稱
    妥適，應予維持。被告猶執前詞上訴，否認犯罪並指摘原判
    決不當，為無理由，應予駁回。
據上論斷，應依刑事訴訟法第455條之1第1項、第3項、第364條
、第368條，判決如主文。
本案經檢察官高志程聲請簡易判決處刑，檢察官李文和到庭執行
職務。
中　　華　　民　　國　　111 　年　　10　　月　　26　　日
                  刑事第二庭  審判長法　官  吳佳頴
                                    法　官  林于心
　　　　　　　　　　　　　　　　　  法　官  徐莉喬
以上正本證明與原本無異。
不得上訴。
中　　華　　民　　國　　110 　年　　10　　月　　26　　日
　　　　　　　　　　　　　　　　　　書記官　林宜璋　　　　　　　　　
附錄本案論罪科刑法條：
中華民國刑法第277條第1項
〈卷證索引〉
1 高雄市政府警察局鳳山分局高市警鳳分偵字第11073678100號卷 警卷 2 臺灣高雄地方檢察署111年度偵字第1441號卷 偵卷 3 本院111年度簡字第515號卷 簡字卷 4 本院111年度簡上字第197號卷 簡上卷